【裁判字號】    89,上訴,51
【裁判日期】    890613
【裁判案由】    偽造文書等
【裁判全文】
臺灣高等法院臺中分院刑事判決                      八十九年度上訴字第五一號
    上  訴  人  臺灣台中地方法院檢察署檢察官
    上  訴  人
    即  被  告  乙○○
    選任辯護人  劉淑華
右上訴人因被告違反電信法案件，不服臺灣台中地方法院八十八年度訴字第八一五號
中華民國八十八年十一月二十四日第一審判決（起訴案號：臺灣台中地方法院檢察署
八十七年度偵字第二一０八七號），提起上訴，本院判決如左：
    主  文
上訴駁回。
    事  實
一、乙○○有違反麻醉藥品管理條例等前科，仍不知警惕，自民國八十六年七月間起
    至同年十一月間止，明知其所持有之行動電話，其內有不詳姓名人士未經０九０
    ─五０七００九號行動電話用戶黃志明、０九０─五０五四六二號行動電話用戶
    羅松琳及０九０─四二一五七三號行動電話用戶林榮偉等人同意，而擅自加以盜
    拷之電子序號及內碼，竟基於意圖為自己免費撥打行動電話不法利益之概括犯意
    ，連續在台中縣市等地：(一)利用上開盜拷之０九０─五０七００九號行動電話號
    碼，撥打０九五九─五八九五０九號呼叫器四十三次、撥打０四─000000
    0電話五十三次；(二)利用上開盜拷之０九０─五０五四六二號行動電話號碼，撥
    打０四─0000000電話六十八次；(三)利用上開盜拷之０九０─四二一五七
    三號行動電話號碼，撥打０九五九─五八九五０九號呼叫器三次；而以無線方式
    盜用黃志明等人所租用之行動電話電信設備通信，致使中華電信股份有限公司之
    電話交換機具陷於錯誤，誤以為是合法申請該行動電話號碼之黃志明等人所撥打
    而予通話，並記帳於黃志明等人之帳戶內，乙○○因而分別獲得相當於各次通話
    費之不法利益，並足以生損害於黃志明等人及中華電信股份有限公司對行動電話
    客戶管理之正確性。嗣經黃志明等人發覺其行動電話費用暴增，向中華電信股份
    有限公司中區分公司申告後，由交通部電信總局電信警察隊第二中隊調閱各相關
    電話通聯紀錄後循線查獲。
二、案經交通部電信總局函請臺灣臺中地方法院檢察署檢察官偵查起訴。
    理  由
一、訊據被告乙○○矢口否認有以盜拷之上開行動電話與劉嬋通話之犯行，並辯稱
    ：伊從未使用過行動電話，伊均係以家中電話與證人劉嬋或劉嬋之表姐楊佳
    佩連絡，伊亦從未持盜拷之行動電話門號向他人兜售云云。
二、本院查：
  (一)行動電話號碼０九０─五０七００九號、０九０─五０五四六二號及０九０─四
    二一五七三號，依序分別係黃志明、羅松琳、林榮偉等人向中華電信股份有限公
    司所租用。上開黃志明等人所申請之行動電話門號，因遭不明人士盜拷而產生電
    話費異常情形，經中華電信股份有限公司移由電信警察隊偵辦，經該隊人員從行
    動電話０九０─五０五四六二號八十六年十月份、０九０─五０七００九號
    八十六年七月份、０九０─四二一五七三號八十六年十一月份通聯紀錄中，清
    查可疑受話用戶號碼，予以交叉比對後，約談與上開遭盜拷之行動電話間有不明
    通話紀錄之0000000000號呼叫器、０四─0000000電話及０四
    ─0000000電話之使用人即證人劉嬋，證人劉嬋於警訊中明確證述上
    開通話均係被告乙○○所撥打，有偵訊（談話）筆錄、相關電話通聯紀錄及行動
    電話盜用申報表等資料附於偵查卷內可稽。劉蟬嗣於八十七年十月九日檢察官
    偵查時亦證稱：「（八十六年十一月乙○○是否有打電話到０九五九──五八九
    五０九、０四─0000000兩支電話與你聯繫一百餘次？）是的，聊天而已
    」「（警訊筆錄內容）實在」等語。被告於原審審理時，自承因欲追求證人劉
    嬋之表姐楊佳佩，而楊佳佩因與劉嬋在一起，其始與證人劉嬋所使用之上開
    呼叫器及電話間大量通話等情，則證人劉嬋與被告乙○○間既有通話頻繁之事
    實，證人劉嬋應無誤認之理。至劉嬋於原審審理中改稱其不知以上開盜拷行
    動電話門號與其連絡之人為何人云云。查：劉禪於檢察官偵查時，既依其自由
    意思為上開內容之證述，參諸劉嬋於警訊中曾表示︰於日後偵審程序中，勿使
    其與被告乙○○同時出庭等語，加以其於電信警察訊問時業已明確證實為被告乙
    ○○與其連絡在卷，證人劉嬋於原審審理中所為證言，應係惟恐因此得罪被告
    乙○○，始另為迴護被告乙○○之證詞，自非可採。
  (二)證人丙○○於八十七年七月三十一日及同年八月六日警訊時分別證稱：「我與乙
    ○○朋友關係，八十六年他常找我，打我呼叫器及家裏電話，在與他相處時他曾
    拿一些王八機號碼之內外碼給我看並說有需要可向他拿」「．．．但我能確定他
    有使用並持有『摩托羅拉』牌之手機，當時他有拿一張紙，紙上有寫約三組王八
    機之內碼並有說須要找他拿，與他聯絡大多是打電話至０四─0000000找
    他」等語。丙○○再於八十七年十月十九日檢察官偵查時證稱：「 (問：在警訊
    時說乙○○有拿拷貝的行動電話卡片給你看)是的，在去年（八十六）十月左右
    有拿行動電話之內碼要賣給我，(乙○○)當時表示幾組號碼要賣我二萬元，可是
    我沒有買」等語，檢察官當庭接著訊問被告對此證詞有何意見，被告答以：「我
    朋友“小漢”表示有機子要賣。賣機子、賣號碼都可，所以才問丙○○是否要買
    。那卡片是小漢拿給我的」等語。足見丙○○上開分別於警訊及偵查中所證述之
    上開內容非虛。證人丙○○嗣於八十八年八月廿七日原審訊問時進一步證稱：「
    我在電信警察那裏說０九０─五０七００九、０九０─五０五四六二何人使用我
    不知道，乙○○有拿一張中華電信電話及卡片黑色給我看，乙○○問我有無朋友
    要買，要賣七、八千元，他另拿一張紙片上寫三、四支行動電話要賣，乙○○說
    他朋友要賣」「見過他拿同一種機子行動電話，他沒說號碼」「我有問過乙○○
    行動電話號碼，他都不講，他說向人借的不方便講」等語。
  (三)被告否認其曾使用過行動電話，於八十八年五月十二日及同年八月十三日原審審
    理時供稱：「我從未用過行動電話」「沒有（以行動電話與劉嬋通信）」「我
    是找楊佳佩，且我都是在家裏打，我從未用過行動電話」「我打給她（劉嬋）
    找『佳佩』，『佳佩』常不在且常和劉嬋在一起，我當初以家裏電話打０九五
    九─五八九五０九呼叫器找『佳佩』，六、七年年初認識『佳佩』，八十五年六
    月間我退伍後『佳佩』留０九五九─五八九五０九呼叫器號碼給我，當時他在外
    擺攤子，我打完呼叫器有時『佳佩』回我電話，有時劉嬋回我電話，我沒有用
    大哥大打過呼叫器」云云，然查，被告確曾持行動電話使用一節已據證人丙○○
    證述明確，證人劉嬋於八十八年八月廿七日原審訊問時亦證稱：「有（見過他
    拿大哥大），看過他拿一支行動電話，他沒告訴我號碼，我和他不是很好的朋友
    」「乙○○有常打我家電話找佳佩，因佳佩當時住我家，我曾在夜市碰到乙○○
    和他朋友，見乙○○腰上掛著行動電話」等語。
  (四)被告乙○○嗣於本院審理中雖表示，伊所曾持有之行動電話，係綽號「小漢」之
    證人蔡洪儒所有並託伊出售等語，證人蔡洪儒雖亦到院證述曾交付被告乙○○一
    支行動電話出售。然查，證人蔡洪儒交付與被告乙○○之行動電話係證人蔡洪儒
    所合法申請０九二開頭之行動電話，與被告乙○○告知證人丙○○之伊有三組行
    動電話門號顯屬二事，不容混為一談，且其最初否認曾持有過行動電話，嗣改稱
    曾向「小漢」借過行動電話以便向朋友炫耀，又謂係受「小漢」所託代尋買主，
    前後供述不一，自不足為有利於其之認定。
  (五)至被告辯護人所指，依卷附通聯記錄所示，證人丙○○才是０九０─四二一五七
    三號王八機之持用人一節，查：被告及丙○○、丁○○因使用盜拷０九０─四二
    一五七三號行動電話，經檢察官偵查後均認有犯罪嫌疑，丙○○部分以另有裁判
    上一罪案件而移送併辦，有偵查卷宗可考。是丙○○使用上開盜拷電話號碼之事
    實，並不能排除被告之犯行。本件事證明確，被告犯行堪以認定。
三、按行動電話手機（話機）之電子序號及內碼等，係手機製造廠商及行動電話通信
    業者方有權（或授權他人）製作，將之輸錄於行動電話手機之電腦電磁紀錄內，
    供行動電話通信業者之電腦網路交換控制中心比對查核，以決定是否准許該手機
    使用者通信之用，合於永續狀態中表示一定用意證明之刑法文書概念，自屬刑法
    第二百二十條第二項所稱之錄音、錄影或電磁紀錄，藉機器或電腦之處理所顯示
    之聲音、影像或符號，足以為表示其用意之證明者（八十八年四月二十一日修正
    前之第二百二十條）、第二百十條之準私文書；另按電信法第五十六條第一項之
    以無線方式盜用他人電信設備通信罪，已於八十八年十一月三日修正公布，並於
    同年月五日起生效，而依修正後之電信法第五十六條第一項規定，意圖為自己或
    第三人不法之利益，以有線、無線或其他電磁方式，盜接或盜用他人電信設備通
    信者，處五年以下有期徒刑，得併新台幣一百五十萬元以下罰金。其刑度較修正
    前之最重本刑五年以下有期徒刑、拘役或科或併科新臺幣十五萬元以下罰金為重
    ，被告乙○○為上開行為時，電信法第五十六條第一項尚未修正公布，依刑法第
    二條第一項但書，應從處罰較輕之修正前電信法第五十六條第一項處斷。而修正
    前電信法第五十六條第一項之罪，既以意圖為自己或第三人不法之利益，使用有
    線、無線或其他電磁方式，盜接或盜用他人電信設備通信者為要件，該罪之處罰
    詐得免繳電信通話費用之不法利益規定，乃刑法詐欺得利罪之特別法，依特別法
    優於普通法之原則，自毋庸再論以刑法詐欺得利罪。
四、核被告乙○○持他人所盜拷之行動電話用以盜打他人行動電話門號行為，係犯刑
    法第二百十六條之行使第二百十條之偽造私文書罪及修正前電信法第五十六條第
    一項之盜用他人電信設備通信罪。公訴人漏未論及刑法第二百十六條、第二百十
    條之行使偽造私文書罪，尚有未洽。又被告乙○○所為盜打行為，屬一行為同時
    觸犯行使偽造私文書罪及盜用他人電信設備通信罪二罪名之想像競合犯，應從一
    重依行使偽造私文書罪論處（參見最高法院八十八年一月十九日八十八年度第一
    次刑事庭會議紀錄決議）。另其先後多次行使偽造私文書之盜打犯行，時間緊接
    ，犯罪構成要件相同，顯係基於概括之犯意反覆為之，應依連續犯之規定論以一
    罪，並加重其刑。
五、原審因而適用刑事訴訟法第二百九十九條第一項前段，修正前電信法第五十六條
    第一項，刑法第二條第一項但書、第十一條前段、第五十六條、第二百十六條、
    第二百十條、第五十五條，罰金罰鍰提高標準條例第一條前段之規定，並審酌被
    告有違反麻醉藥品管理條例前科，素行不佳，以他人盜拷之行動電話對外通信，
    源於貪利圖便，短於思慮而犯，犯後未能坦承犯行並無悔意態度不佳等一切情狀
    ，量處有期徒刑四月，其認事用法核無違誤，量刑亦屬允當，被告上訴意旨猶執
    陳詞否認犯罪，其上訴為無理由，應予駁回。檢察官上訴意旨以被告有前科紀錄
    ，連續使用盜拷行動電話破壞通信品質，犯後猶飾詞卸責，認原審量刑過輕云云
    ，固非無見，然依偵查卷第二百五十五頁所附，就本件被害人黃志明等三人所受
    損害之偵查報告所指，被害人三人之損害為三萬一千餘元，參酌前述，使用前揭
    盜拷行動電話之人不止被告一人，是被告行為所生損害猶輕於此數，尚難謂量刑
    過輕，是檢察官之上訴亦無理由，併予駁回。
六、被告經合法傳喚，亦無正當理由而不到庭，爰不待其陳述，逕行判決。
七、據上論斷，應依刑事訴訟法第三百六十八條、第三百七十一條，判決如主文。
本案經檢察官甲○○到庭執行職務。
中      華      民      國     八十九     年      六      月   十三     日
                                    臺灣高等法院臺中分院刑事第四庭
                                          審判長法  官  洪  耀  宗
                                                法  官  吳  重  政
                                                法  官  劉  登  俊
右正本證明與原本無異。
如不服本判決應於收受送達後十日內向本院提出上訴書狀，其未述上訴之理由者並
得於提起上訴後十日內向本院補提理由書（均須按他造當事人之人數附繕本）。
                                                書記官  朱  敏  諄
中      華      民      國     八十九     年      六      月   十五     日
                                                                        Ｄ


司法院資訊處製作；財團法人民間司法改革基金會備份。
